臺灣彰化地方法院刑事判決
110年度訴字第847號
公  訴  人  臺灣彰化地方檢察署檢察官  
被      告  陳尚傑


選任辯護人  林孟毅律師
            邱芳儀律師
上列被告因加重詐欺等案件，經檢察官提起公訴（110年度偵字
第10282號），被告於準備程序就被訴事實為有罪陳述，本院合
議庭裁定由受命法官行簡式審判程序，判決如下：
    主    文
陳尚傑以網際網路對公眾散布而犯詐欺取財罪，處有期徒刑壹年
壹月。
未扣案之犯罪所得新臺幣伍佰玖拾玖元沒收，於全部或一部不能
沒收或不宜執行沒收時，追徵其價額。
    犯罪事實
一、陳尚傑明知商標註冊號第00000000號「普氏POSE」（下稱商
    標A）、第00000000號「普氏POSE」（下稱商標B）之商標及
    圖樣，係佳欣生技藥粧有限公司（址設桃園市○○區○○路0號
    、0之0號，下稱佳欣生技公司）向經濟部智慧財產局申請註
    冊，取得商標專用權之註冊商標，商標A指定使用於類似組
    群030104人體用清潔劑，商標B指定使用於類似組群050101
    人體用殺菌劑、人體用殺毒劑等用途，且現仍在專用期間內
    ，任何人未經前揭商標專用權人之同意或授權，不得於同一
    商品或類似商品，使用相同或近似於此等之註冊商標，亦不
    得販賣侵害前述商標權人商標之商品。竟仍意圖為自己不法
    之所有，基於加重詐欺取財及未得商標權人之同意，為行銷
    目的而於同一商品使用相同於註冊商標之商標之犯意，先於
    民國110年6月間某日，自不詳管道購入成分內容不詳之酒精
    後，利用網路搜尋佳欣生技公司所販售有上開商標之抗菌清
    潔酒精商品圖片，再以電腦改圖修改「75％」字樣之顏色、
    塗去主要成分中「抗菌劑」之字樣，並塗去製造工廠地址後
    ，製作仿冒上開商標之產品說明貼紙，貼在上開以不詳管道
    進貨之酒精外瓶，再於社群軟體FACEBOOK（下稱臉書）之團
    購社團「童人知團購網（大員林地區）」（社團人數約1.7
    萬人），透過網際網路發布販售佳欣生技公司之POSE品牌酒
    精之訊息（販賣訊息內之圖片將酒精製造工廠地址模糊化）
    。嗣呂至翔於110年6月間某日瀏覽該網路訊息後，陷於錯誤
    ，而前往陳尚傑經營之實體店面（位於彰化縣○○市○○路0段0
    0號），以新臺幣（下同）599元購買成分不詳之仿冒上開商
    標酒精1罐。惟呂至翔購買後，對產品真偽深感疑惑，便以
    電子郵件詢問佳欣生技公司，佳欣生技公司負責人甲○○遂請
    友人張竹絃至陳尚傑店內購買1罐仿冒商標酒精，經確認非
    佳欣生技公司產品後，即報警而查知上情。
三、案經佳欣生技公司訴由彰化縣警察局員林分局報告臺灣彰化
    地方檢察署檢察官偵查起訴。
    理    由
一、被告陳尚傑所犯係死刑、無期徒刑、最輕本刑為3年以上有
    期徒刑以外之罪，被告於準備程序中就被訴事實為有罪之陳
    述，經告知簡式審判程序之旨，並聽取公訴人、被告及辯護
    人之意見後，本院合議庭認為適宜而依刑事訴訟法第273條
    之1第1項規定，裁定由受命法官獨任進行簡式審判程序，且
    依同法第273條之2、第159條第2項之規定，不適用同法第15
    9條第1項傳聞法則有關限制證據能力之相關規定，亦不受同
    法第161條之2、第161條之3、第163條之1及第164條至170條
    規定之限制，合先敘明。
二、上開犯罪事實，業據被告於偵訊、本院準備程序及審理中均
    坦承不諱（見偵卷第59至63頁，本院卷第71、115、176頁）
    ，核與證人即告訴人佳欣生技公司之負責人甲○○及其友人張
    竹絃於警詢、證人即被害人呂至翔於偵訊中之證述相符（見
    偵卷第19至21、25至26、59至63頁）。並有商標A、B之商標
    單筆詳細報表、本案仿冒商標商品照片、正廠商品照片、電
    子郵件往來照片、免用統一發票收據、團購網站網路截圖、
    告訴人之公司基本資料等件附卷可稽（見偵卷第29至44頁）
    。足認被告之任意性自白與事實相符，本件事證明確，被告
    之犯行應堪認定，應予依法論科。
三、論罪科刑：
（一）商標法關於侵害他人商標（專用）權之處罰，並非當然包
      括不法得利之意義在內，其雖為欺騙其他之人而侵害他人
      商標（專用）權，然其行為若未具備不法所有意圖之要件
      時，既非可繩以刑法詐欺之罪，仍僅能依商標法中有關之
      規定處罰，則其於侵害商標（專用）權外，若有詐欺之行
      為者，當應另成立詐欺罪（最高法院80年度台上字第834
      號判決意旨參照）。經查，被告購買成分內容不詳之酒精
      後，利用網路搜尋告訴人所販售之抗菌清潔酒精商品圖片
      ，再以電腦改圖，並塗去製造工廠地址後，製作成產品說
      明貼紙，貼在上開酒精外瓶，再於臉書社團張貼販售告訴
      人之POSE品牌酒精之訊息，顯係欲以仿冒品冒充真品販賣
      ，自應構成詐欺取財罪無疑。
（二）是核被告所為，係犯刑法第339條之4第1項第3款之以網際
      網路對公眾散布而犯詐欺取財罪及商標法第95條第1款之
      侵害商標權罪。公訴意旨雖認為被告另涉犯商標法第97條
      後段之罪嫌，惟商標法第97條所規範之行為人，係指違反
      商標法第95條以外之人，本件被告既以商標法第95條第1
      款之罪論處，自無再適用商標法第97條之餘地，公訴意旨
      容有誤會，併此敘明。又佳欣生技公司負責人甲○○係接獲
      被害人詢問所購買之產品是否為其公司所出售之電子郵件
      後，請友人張竹絃至被告店內購買1罐仿冒商標酒精以供
      其查證，並非因觀覽被告所張貼於網路之販售訊息後而購
      買，是此部分被告未對其施以詐術，佳欣生技公司負責人
      甲○○及張竹絃亦均未陷於錯誤，此部分即不構成詐欺取財
      罪，附此敘明。
（三）被告以一行為觸犯上開2罪名，為想像競合犯，應依刑法
      第55條規定，從一重之刑法第339條之4第1項第3款之以網
      際網路對公眾散布而詐欺取財罪處斷。
（四）被告之辯護人雖請求依刑法第59條規定減輕其刑等語。然
      按刑之量定，為求個案裁判之妥當性，法律固賦予法院裁
      量權，但此項裁量權之行使，除應依刑法第57條規定，審
      酌行為人及其行為等一切情狀，為整體之評價，並應顧及
      比例原則與平等原則，使罪刑均衡，輕重得宜，以契合社
      會之法律感情。又刑法第59條規定犯罪之情狀可憫恕者，
      得酌量減輕其刑，其所謂「犯罪之情狀」，與同法第57條
      規定科刑時應審酌之一切情狀，並非有截然不同之領域，
      於裁判上酌減其刑時，應就犯罪一切情狀（包括第57條所
      列舉之10款事項），予以全盤考量，審酌其犯罪有無可憫
      恕之事由（即有無特殊之原因與環境，在客觀上足以引起
      一般同情，以及宣告法定低度刑，是否猶嫌過重等），以
      為判斷（最高法院95年度台上字第6157號判決意旨參照）
      。經查，被告於本院審理時自承：伊不知道販賣給伊酒精
      之朋友是做什麼的，伊無法確認所販售之酒精成分等語（
      見本院卷第115頁）。又本件被告行為時為全國嚴重特殊
      傳染性肺炎（COVID-19）疫情第三級警戒期間（即110年5
      月15日至同年7月26日）之初，正係人心惶惶、眾人搶購
      酒精、酒精甚而缺貨之時。被告為圖私利，竟趁此機會，
      任意向不知做何工作之友人購買完全不知成分及來源之酒
      精，並自網路下載告訴人之POSE品牌酒精商品圖片，以電
      腦修改部分訊息後，偽以告訴人之POSE品牌酒精販售。而
      一般消費者多無管道、能力或時間檢驗所購買之酒精成分
      內容實際為何，僅得信任賣家所貼出之訊息為真，被告竟
      利用此點詐欺消費者，極為可惡。而於防疫之時，酒精係
      極為重要之防疫工具，被告所販售成分不詳之酒精，非但
      可能根本無消毒之效果，更可能有害於人體，甚至可能危
      害幼兒之健康發展。本件犯行並非一般違反商標法案件，
      係販賣如仿冒知名商標之衣物、飾品或文具等，而係可能
      有害人體及防疫之成分不詳之酒精。辯護人刑事辯護意旨
      狀所引用之判決情節與本案不同，自無從比附援引。綜觀
      上情，實難認被告有何情堪憫恕之處，衡諸社會一般人客
      觀標準，亦難認被告所為本案犯行客觀上已有引起一般同
      情之情事，自無刑法第59條規定之適用。
（五）爰審酌被告不思以正當方式獲取金錢，透由網路方式宣傳
      並販賣仿冒商標權之酒精，並充作真品販售，被告顯欠缺
      尊重他人智慧財產權之觀念，除破壞商品交易秩序外，亦
      減損商標所表彰之價值，使商標權人受有損害。又其為圖
      私利而於全國嚴重特殊傳染性肺炎（COVID-19）疫情第三
      級警戒期間販賣成分內容不明之假酒精詐欺消費者，不應
      輕縱。又考量被告犯後雖坦承犯行，惟被告於本院111年5
      月26日審理時供稱：伊並未追回其餘售出之仿冒酒精或賠
      償購買到仿冒酒精之消費者，因為不知道是誰買走的等語
      （見本院卷第116頁），辯護人並以：被告可能沒有考量
      到可以貼出公告追回之方式為之等語，為被告辯護（見本
      院卷第118頁），然於本院111年6月30日審理時再次詢問
      被告是否追回仿冒酒精，被告仍答稱：沒有遇到有客人拿
      回來退貨，也沒有去追回，因為沒有客人反應有問題，所
      以沒有公告等語（見本院卷第172頁），惟一般消費者均
      信任商家，亦多未具有時間或能力一一查證購買之酒精成
      分內容為何，已如上述。被告以前詞作為未為後續處理之
      理由，將責任推給消費者，顯見其卸責、並無悔改之態度
      。而被告於遭查獲時即110年8月至本院辯論終結時，均未
      於臉書社團或實體店面公告或以他法回收本件成分不詳之
      仿冒酒精，亦未賠償已購買之消費者，亦即被告所販售成
      分不詳之酒精，很可能早已遭消費者作為有效、無害之酒
      精長期使用。另審酌被告前為告訴人之客戶、亦到過告訴
      人之工廠，卻於110年11月1日前均未與告訴人聯絡調解事
      宜（見本院卷第39頁），迄今亦未與告訴人達成和解、獲
      取對方原諒。兼衡被告販售之仿冒品數量、被告行為對本
      案告訴人、被害人所帶來的損害程度，暨被告自述為高職
      畢業之智識程度、為童人知團購網負責人、有太太、3名
      未成年子女及其母須其扶養之生活狀況（見本院卷第177
      頁）等一切情狀，量處如主文所示之刑，以資懲儆。
（六）被告之辯護人雖又請求宣告緩刑等語。惟本院審酌被告前
      曾因竊盜罪，經臺灣臺中地方法院判處有期徒刑6月，並
      宣告緩刑；又曾因賭博罪，經臺灣彰化地方檢察署檢察官
      給予緩起訴，有臺灣高等法院被告前案紀錄表1份在卷可
      佐。被告卻仍故意犯下本案，顯見其並非一時思慮欠周，
      偶罹刑典，且以緩刑、緩起訴之方式並無法使其知所警惕
      而不再觸法。又被告迄今仍未與告訴人達成和解、獲取對
      方原諒，已如前述，本院認無暫不執行為適當之情，從而
      ，本院就被告不予宣告緩刑。
四、沒收：
    犯罪所得，屬於犯罪行為人者，沒收之；前二項之沒收，於
    全部或一部不能沒收或不宜執行沒收時，追徵其價額。刑法
    第38條之1第1項前段、第3項分別定有明文。又刑法第38條
    之1關於沒收犯罪所得之立法理由，係為避免被告因犯罪而
    坐享犯罪所得，顯失公平正義，而無法預防犯罪，以符合任
    何人都不得保有犯罪所得之原則，並基於澈底剝奪犯罪所得
    之意旨，不問犯罪成本、利潤，均應沒收，犯罪所得自無扣
    除成本之必要，以遏阻、根絕犯罪誘因。本案被告雖於警詢
    時陳稱：本案仿冒商標酒精販售之單價為599元，共已售出1
    00罐等語（見偵卷第16頁）。惟本件僅查獲遭詐欺之被害人
    所購買之1罐酒精，僅得認其犯罪所得為599元，前開犯罪所
    得並未扣案，復無刑法第38條之2第2項不予沒收之事由，應
    依前揭刑法第38條之1第1項前段、第3項之規定，諭知沒收
    ，並於全部或一部不能沒收或不宜執行沒收時，追徵其價額
    。
據上論斷，應依刑事訴訟法第273條之1第1項、第299條第1項前
段，判決如主文。
本案經檢察官劉彥君偵查起訴，經檢察官林子翔到庭執行職務。
中　　華　　民　　國　　111 　年　　7 　　月　　20　　日
                  刑事第七庭    法  官  李  昕
以上正本證明與原本無異。
如不服本判決應於收受判決後20日內向本院提出上訴書狀，並
應敘述具體理由。其未敘述上訴理由者，應於上訴期間屆滿後
20日內向本院補提理由書(均須按他造當事人之人數附繕本)
「切勿逕送上級法院」。
告訴人或被害人對於判決如有不服具備理由請求檢察官上訴者，
其上訴期間之計算係以檢察官收受判決正本之日期為準。
中　　華　　民　　國　　111 　年　　7 　　月　　20　　日
                                書記官  李政優
附錄本案論罪科刑法條全文：
中華民國刑法第339條之4
犯第339條詐欺罪而有下列情形之一者，處1年以上7年以下有期
徒刑，得併科1百萬元以下罰金：
一、冒用政府機關或公務員名義犯之。
二、三人以上共同犯之。
三、以廣播電視、電子通訊、網際網路或其他媒體等傳播工具，
    對公眾散布而犯之。
前項之未遂犯罰之。
商標法第95條
（罰則）
未得商標權人或團體商標權人同意，為行銷目的而有下列情形之
一，處3年以下有期徒刑、拘役或科或併科新臺幣20萬元以下罰
金：
一、於同一商品或服務，使用相同於註冊商標或團體商標之商標
    者。
二、於類似之商品或服務，使用相同於註冊商標或團體商標之商
    標，有致相關消費者混淆誤認之虞者。
三、於同一或類似之商品或服務，使用近似於註冊商標或團體商
    標之商標，有致相關消費者混淆誤認之虞者。